臺灣臺北地方法院民事簡易判決
111年度北簡字第1280號
原      告  日盛全台通小客車租賃股份有限公司

法定代理人  許玉樹  
訴訟代理人  李鎮邦  
            李國仕  
被      告  晶展光電有限公司

兼      上
法定代理人  謝榮展  
上列當事人間請求給付租金事件，於中華民國111年3月21日言詞
辯論終結，本院判決如下：
　　主      文
被告應連帶給付原告新臺幣伍拾壹萬伍仟陸佰元，及自民國一百
一十年十二月二十三日起至清償日止，按年息百分之五計算之利
息。
原告其餘之訴駁回。
訴訟費用新臺幣伍仟陸佰柒拾伍元由被告連帶負擔，餘新臺幣參
仟零貳拾伍元由原告負擔。
本判決第一項得假執行；但被告以新臺幣伍拾壹萬伍仟陸佰元為
原告預供擔保，得免為假執行。
    事實及理由要領
一、原告主張：被告晶展光電有限公司（下稱晶展公司）於民國
    108年3月14日邀同被告謝榮展為連帶保證人，與原告簽訂車
    輛租賃契約書（下稱系爭租約），向原告承租車牌000-0000
    號小客車乙輛（下稱系爭車輛），約定租賃期間自108年3月
    15日起至111年3月14日止，每月為1期，共36期，每月租金
    新臺幣（下同）25,600元（含營業稅），被告並於簽約時交
    付保證金28萬元。詎被告晶展公司自108年6月起未依約繳付
    租金，原告爰依系爭租約第5條第2、3項約定，於108年10月
    24日發函告知被告於108年10月1日終止租約，返還系爭車輛
    ，惟被告並未返還系爭車輛，且車輛下落不明，被告依約應
    付清已到期未付租金25,600元、依系爭租約第9條計算之未
    到期租金總額乘以補償折舊比率35%加計215,040元計算之車
    輛折舊補償金474,880元（25,600元×29期×35%+215,040元）
    及賠償車輛殘值57萬元，合計1,070,480元。以被告當初簽
    約時給付之履約保證金280,000元扣除已到期未付租金及部
    分補償金後，被告尚積欠790,480元未付。爰依系爭租約及
    連帶保證之法律關係起訴請求，並聲明：被告應連帶給付79
    0,480元及加付自支付命令狀繕本送達翌日起至清償日止，
    按年息5%計算之利息。
二、被告則以：當初系爭車輛並未交予被告，亦無簽收等語置辯
    ，並聲明：原告之訴駁回。　　
三、按系爭租賃契約租賃條款第5條第2項約定「承租人（即被告
    晶展公司）如有違反本『租賃內容』或『租賃條款』中任何約定
    事項或信用狀況發生不良變化等情事時，承租人及出租人雙
    方合意：於上述情事發生時，即生提前終止租約之效力，且
    承租人無條件同意出租人得不經通知或催告，逕行收回或請
    求返還租賃物。承租人並應無條件付清已到期未付租金、折
    舊補償金及其他應付款項。如出租人受有其他損害，承租人
    亦應賠償。」（見支付命令卷第26頁）；第1條第14項後段
    約定「但如承租人有積欠租金、延遲利息、違約金、損害賠
    償及依本約承租人應給付出租人之任何款項等未支付時，出
    租人得主張以保證金抵扣，承租人不得異議，倘有任何不足
    款時，承租人及連帶保證人應負責補足。」（見支付命令卷
    第22頁），有系爭租賃契約在卷可稽。經查，本件被告晶展
    公司邀同被告謝榮展為連帶保證人向原告承租系爭車輛，並
    簽訂系爭租約，租期自108年3月15日起至111年3月14日止，
    每月租金25,600元（含營業稅），被告並於簽約時交付保證
    金28萬元。被告晶展公司自108年6月起未依約繳付租金，原
    告依約發函告知被告於108年10月1日終止系爭租約，原告並
    已向本院起訴請求被告晶展公司返還系爭車輛，業經本院10
    9年度北簡字第15676號判決勝訴。惟被告晶展公司仍未能返
    還系爭車輛，依租賃契約應給付第7期已到期未付之租金25,
    600元、未到期租金之折舊補償金474,880元（25,600元×29
    期×35%+215,040元）及賠償車輛殘值57萬元，並應與連帶保
    證人謝榮展負連帶給付之責等情，有車輛租賃契約書租賃內
    容、租賃條款、存證信函及本院109年度北簡字第15676號判
    決等件為證，堪信為真正。被告固辯稱原告未交付系爭車輛
    ，其亦未簽收云云，惟觀諸原告所提出之租賃車輛點交單記
    載「承租人茲確認出租人所交付牌照號碼RCL-5866、引擎WB
    AXL31020C596357之標的物，…經當面點交無誤」等語，下方
    並有被告晶展公司大小章及被告謝榮展簽名，被告謝榮展到
    庭亦自陳上開簽名為伊所簽（見本院卷第39頁），堪認原告
    確已將系爭車輛交付予被告使用，被告上開所辯，並無證據
    以佐其說，自難信取。
四、惟按約定之違約金額過高者，法院得減至相當之數額，民法
    第252 條定有明文。再按約定之違約金苟有過高情事，法院
    即得依此規定核減至相當之數額，並無應待至債權人請求給
    付後始得核減之限制，此項核減，法院得以職權為之，亦得
    由債務人訴請法院核減（最高法院79年度台上字第1612號判
    決要旨參照）。又按當事人約定之違約金是否過高，須依一
    般客觀事實，社會經濟狀況，當事人所受損害情形及債務人
    如能依約履行時，債權人可享受之一切利益為衡量標準；債
    務已為一部履行者，亦得比照債權人所受之利益減少其數額
    ，倘違約金係損害賠償總額預定性質者，尤應衡酌債權人實
    際上所受之積極損害及消極損害，以決定其約定之違約金是
    否過高（最高法院96年度台上字第107 號判決要旨參照）。
    核諸系爭契約租賃條款第9 條折舊補償金之約定：「租賃期
    間承租人要求中途解約、因承租人違約或保險公司拒絕承保
    等可歸責予承租人之事項致出租人終止租約時，必須補償出
    租人之車輛折舊補償金，費用如下：到期月數在1-12個月內
    者，按未到期租金總和之比率即35％另加計定額215,040 元
    ；到期月數在13-24個月內者，按未到期租金總和之比率即3
    0％另加計定額215,040元；到期月數在25-36 個月內者，按
    未到期租金總和之比率即25％另加計定額215,040 元」。此
    部分應係兩造約定就承租人未依約履行而提前終止契約時之
    違約處理，核其性質應係民法第250 條第1 項之違約金。上
    述違約金並未特別訂定究屬何種，依前揭說明，應視為以預
    定債務不履行之損害賠償為目的。本院審酌被告之履約期間
    ，原告因被告債務不履行終止契約所受之損害，通常為被告
    依約履行時原告可獲取之營業利潤，而參酌本院職務上知悉
    原告為汽車租賃業之109年、110年度同業利潤標準淨利率為
    14％及所失之利益等情，認原告請求按未到期租金總和35%另
    加計定額215,040元之違約金，猶嫌過高，應核減為20萬元
    ，始為妥適。
五、綜上，被告依租賃條款應連帶給付第7期已到期未付之租金2
    5,600元、未到期租金之折舊補償金20萬元及賠償車輛殘值5
    7萬元，共計795,600元，以履約保證金28萬元先扣抵已到期
    未付之租金及部分車輛殘值後，被告尚應連帶給付515,600
    元（795,600-280,000＝515,600）。從而，原告依系爭租約
    及連帶保證法律關係，請求被告連帶給付515,600元，及自
    支付命令繕本送達翌日即110年12月23日起至清償日止，按
    年息5%計算之利息，為有理由，應予准許；逾此範圍，即無
    憑據，應予駁回。
六、本件為判決之基礎已臻明確，兩造其餘之攻擊或防禦方法及
    證據，經本院斟酌後，認為均不足以影響本判決之結果，自
    無逐一詳予論駁之必要，併此敘明。　　
七、本件原告勝訴部分係就民事訴訟法第427條訴訟適用簡易程
    序所為被告敗訴之判決，依同法第389條第1項第3款規定，
    應依職權宣告假執行。並依同法第392條第2項規定，依職權
    宣告被告如預供擔保後，得免為假執行。
八、訴訟費用負擔之依據：民事訴訟法第79條、第85條第2 項，
    本件訴訟費用額，依後附計算書確定如主文所示金額
中　　華　　民　　國　　111 　年　　4 　　月　　13　　日
                  臺灣臺北地方法院臺北簡易庭
                              法  官　李宜娟
以上正本係照原本作成。
如不服本判決，應於判決送達後20日內向本庭提出上訴狀。（須
按他造當事人之人數附繕本）。如委任律師提起上訴者，應一併
繳納上訴審裁判費。
中　　華　　民　　國　　111 　年　　4 　　月　　13　　日
　　　　　　　　　　　　　　  書記官　官逸嫻
計　　算　　書
項　　　　目             金　額（新臺幣）    　　備　註
第一審裁判費   　 　　   8,700元
合　　　　計　　　       8,700元　
訴訟費用由被告連帶負擔5,675元（515,600/790,480×8,700，元
以下四捨五入）、原告負擔3,025元（8,700-5,675）。